臺灣新北地方法院刑事判決
111年度訴字第392號
公  訴  人  臺灣新北地方檢察署檢察官
被      告  廖偉傑



指定辯護人  黃文承律師（義務辯護）
上列被告因違反毒品危害防制條例案件，經檢察官提起公訴（11
0年度偵字第31508號），本院判決如下：
    主  文
廖偉傑販賣第三級毒品未遂罪，處有期徒刑壹年拾月。扣案如附
表編號1、2所示之物均沒收。
    事  實
一、廖偉傑明知4-甲基甲基卡西酮係毒品危害防制條例第2條第2
    項第3款規定之第三級毒品，不得非法販賣、持有。詎廖偉傑
    基於販賣含有第三級毒品4-甲基甲基卡西酮成分之咖啡包以
    營利之犯意，於民國110年8月1日晚間10時59分在通訊軟體微
    信（Wechat，下稱微信）以暱稱「畫家」之帳號張貼暗示販
    售毒品咖啡包之訊息「營業中」，以招攬不特定之毒品買家
    。適有新北市政府警察局海山分局員警陳俊霖、蔡易澄於110
    年8月3日執行網路巡邏勤務時發現前開兜售訊息，便喬裝成買家
    在微信以暱稱「墨」與廖偉傑聯繫洽談毒品交易事宜，雙方議
    定以新臺幣（下同）3,600元之價格，交易含有上揭第三級毒
    品4-甲基甲基卡西酮成分之咖啡包10包，並約定於址設新北
    市○○區○○街000號前進行交易；嗣於110年8月3日晚間9時25分許
    ，廖偉傑騎乘車牌號碼000-000號普通重型機車抵達上址，
    喬裝成買家之警員先交付3,600元後，廖偉傑隨即交付含有
    第三級毒品4-甲基甲基卡西酮成分之咖啡包10包予喬裝成買
    家之警員，警員見時機成熟，隨即表明身分，當場逮捕廖偉
    傑而未遂，並扣得如附表編號1所示毒品咖啡包共10包及附
    表編號2所示之物。
二、案經新北市政府警察局海山分局報告臺灣新北地方檢察署檢
    察官偵查起訴。
    理  由
一、證據能力：
  ㈠按被告以外之人於審判外之言詞或書面陳述，除法律有規定
    者外，不得作為證據，刑事訴訟法第159條第1項定有明文。
    又被告以外之人於審判外之陳述，雖不符刑事訴訟法第159
    條之1至第159條之4之規定，而經當事人於審判程序同意作
    為證據，法院審酌該言詞陳述或書面陳述作成時之情況，認
    為適當者，亦得為證據；當事人、代理人或辯護人於法院調
    查證據時，知有同法第159條第1項不得為證據之情形，而未
    於言詞辯論終結前聲明異議者，視為有前項之同意，刑事訴
    訟法第159條之5規定甚明，且其適用並不以「不符前四條之
    規定」為要件（最高法院104年度第3次刑事庭會議決議意旨
    參照）。查本案認定事實所引用被告廖偉傑以外之人於審判
    外之言詞或書面陳述，雖屬傳聞證據，惟檢察官、被告、辯
    護人於本院中均同意有證據能力（見本院卷第50、92頁），
    且於言詞辯論終結前，均未主張有刑事訴訟法第159條第1項
    不得為證據之情形，本院審酌此等證據作成時之情況，並無
    違法不當及證明力明顯過低之瑕疵，認以之作為證據應屬適
    當，而認該等證據資料皆有證據能力。
  ㈡至於本院所引之非供述證據部分，經查並非違法取得，亦無
    依法應排除其證據能力之情形，應有證據能力。
二、認定犯罪事實所憑之證據及理由：
  ㈠上開犯罪事實，業據被告於警詢、偵查及本院中均坦承不諱
    （見110年度偵字第31508號卷【下稱偵卷】第13至21頁、第
    23至26頁、第97至99頁、本院卷第49頁、第91至92頁），並
    有新北市政府警察局海山分局新海所警員陳俊霖、蔡易澄之1
    10年8月3日職務報告1紙（見偵卷第43頁）、被告使用暱稱
    「畫家」與警員間之微信對話紀錄、語音電話譯文表格（見
    偵卷第45至55頁）、暱稱「畫家」於微信發送欲販賣毒品之
    「營業中」訊息之截圖、暱稱「畫家」與警員間之微信對話
    紀錄截圖（見偵卷第60至64頁）、扣案被告手機內「畫家」
    之帳號頁面翻拍照片（見偵卷第64頁）在卷可佐，被告於事
    實欄所示時、地為警查獲並扣得如事實欄所示之物，亦有新
    北市政府警察局海山分局搜索扣押筆錄暨扣押物品目錄表（見
    偵卷第31至35頁）、查獲現場及扣案毒品咖啡包、手機照片
    （見偵卷第58至60頁、第65、163、189頁）在卷可憑，扣案
    之毒品咖啡包驗出第三級毒品4-甲基甲基卡西酮成分，此亦
    有新北市政府警察局海山分局疑似毒品初步篩檢表（見偵卷
    第57頁）、台灣尖端先進生技醫藥股份有限公司110年9月27
    日實驗室編號DAA6547號之毒物證物鑑定分析報告（見偵卷
    第131頁）在卷可稽，足認被告上開自白與事實相符。本案
    事證明確，被告犯行堪以認定，應依法論科。
  ㈡按我國法律對販毒者懸為厲禁，惟毒品仍無法禁絕，其原因
    乃販毒存有巨額之利潤可圖，故販毒者，如非為巨額利潤，
    當無冒此重刑風險之必要，是以有償販賣毒品者，除非另有
    反證證明其出於非圖利之意思而為，應可認係出於營利之意
    而為（最高法院98年度台上字第815號判決意旨參照）；又
    販賣毒品係違法行為，非可公然為之，且有其獨特之販售通
    路及管道，復無公定價格，容易增減分裝其分量，而每次買
    賣之價量，可能隨時依雙方關係深淺、資力、需求量及對行
    情之認知、來源是否充裕、查緝鬆嚴、購買者被查獲時供述
    購買對象之可能風險評估等，而異其標準，非可一概而論；
    政府為杜絕毒品之氾濫，對於查緝施用及販賣毒品之工作，
    無不嚴加執行，販賣毒品罪又係重罪，設若無利可圖，衡情
    一般持有毒品之人當無輕易將所持有之毒品任意轉售他人而
    甘冒於再次向他人購買時，有被查獲移送法辦之危險之理。
    查被告於本院中供稱：販賣毒品咖啡包3,600元可賺2,000元
    等語（見本院卷第49頁、第91頁），可知被告已明確坦承其
    於本案販賣毒品咖啡包確有從中牟利之意圖甚明，且本院審
    酌被告於案發時為智識正常之人，對於販賣毒品為檢警機關
    嚴予取締之重罪，當知之甚詳，而其與佯裝毒品買家之警員
    並非至親，苟無利潤可圖，衡情被告應不至於甘冒遭查緝法
    辦而罹重刑之風險，無故販賣本案毒品咖啡包予他人，是被
    告自白其意圖營利而著手為本案販賣第三級毒品犯行，核與
    常情並無悖離，復查無反證足認被告確另基於某種非圖利本
    意之原委所為，堪認其就本案毒品交易，主觀上有意圖營利
    之販賣故意甚明。
  ㈢綜上所述，本案事證明確，被告犯行堪以認定，應依法論科
    。
三、論罪科刑
  ㈠按行為人意圖營利而購入毒品，其主觀上雖認知係為銷售營
    利，客觀上並有購入毒品之行為，惟仍須對外銷售，始為販
    賣行為之具體實現。倘行為人在尚未尋找買主前，即為警查
    獲，其既未對外銷售，亦無向外行銷之著手販賣行為，自難
    認已著手實行販賣毒品。至於行為人意圖營利，因買主之要
    約而購入毒品，或先向不特定人或特定多數人行銷後，再購
    入毒品等情形，就其前後整體行為以觀，前者已與可得特定
    之買方磋商，為與該買方締約而購入毒品行為，已對販賣毒
    品罪所保護之法益形成直接危險，與銷售毒品之實現具有必
    要關聯性；後者則與意圖營利購入毒品後，對不特定人或特
    定多數人行銷之情形無異，均已達販賣毒品罪之著手階段（
    最高法院110年度台上字第3121號、第3124號判決意旨參照
    ）。從而，依被告於警詢時供稱：我刊登營業中等廣告訊息
    是要販賣毒品咖啡包，因為疫情關係缺錢，剛好有人要買，
    我就出來交易等語（見偵卷第16至17頁、第24頁），可知被
    告購入毒品後，之後再以通訊軟體對不特定人發送訊息而欲
    販售，實已達販賣毒品罪之著手階段。
  ㈡次按刑事偵查技術上所謂之「釣魚」者，則指對於原已犯罪
    或具有犯罪故意之人，司法警察於獲悉後為取得證據，以設
    計引誘之方式，佯與之為對合行為，使其暴露犯罪事證，待
    其著手於犯罪行為之實行時，予以逮捕、偵辦，因犯罪行為
    人主觀上原即有犯罪之意思，倘客觀上已著手於犯罪行為之
    實行時，自得成立未遂犯（最高法院106年度台上字第374號
    判決意旨參照）。經查，本案係被告先以通訊軟體傳送販售
    毒品之訊息，用以透露欲進行毒品交易之意，再與佯裝毒品
    買家之員警議定本案毒品咖啡包之交易事宜，顯見被告自始
    即具有販賣第三級毒品以營利之主觀犯意，且客觀上已著手
    其販賣毒品犯行，惟因員警原即無與被告進行毒品交易之真
    意，後續與被告聯繫毒品交易事宜係為使警方人贓俱獲，讓
    警方伺機逮捕，雙方實際上未能真正完成交易行為，揆諸前
    開說明，被告應僅構成未遂犯。
　㈢核被告所為，係犯毒品危害防制條例第4條第6項、第3項之販
    賣第三級毒品未遂罪。其意圖販賣而持有之第三級毒品之低
    度行為，為販賣第三級毒品未遂之高度行為所吸收，不另論
    罪。
　㈣刑之減輕說明：
　1.被告於警詢、偵查、本院準備程序及審理時均自白其本案所
    為販賣第三級毒品未遂之犯行，實已符合毒品危害防制條例
    第17條第2項：「犯第4條至第8條之罪於偵查及歷次審判中
    均自白者，減輕其刑。」之規定，自應依該條規定減輕其刑
    。又被告著手實行販賣第三級毒品之犯行而未遂，則應依刑
    法第25條第2項規定減輕其刑，並遞減其刑。
　2.本案無供出毒品來源因而查獲之減刑規定之適用：
　　被告於警詢、偵查及本院中供稱本案毒品來源係綽號「小胖
    」之成年男子等語（見偵卷第24頁、本院卷第91頁），惟新
    北市政府警察局海山分局函覆本院以：「經檢視被告手機微
    信對話後，並無發現相關對話及其他積極事證，且經本分局
    蒐證後，亦無發現小胖相關販毒事證，故無法查獲」等語，
    此有該分局111年5月2日新北警海刑字第1113960083號函文
    在卷可佐（見本院卷第75至78頁），足見並無因被告之供述
    因而查獲其毒品上游之情事，無從依毒品危害防制條例第17
    條第1項規定減輕其刑。
　3.另被告依上開減刑事由遞減其刑後，所得判處之最低刑度與
    其犯行已屬相當，核與刑法第59條所稱犯罪之情狀顯可憫恕
    ，認科以最低刑度猶嫌過重之要件不符，自無從再依刑法第
    59條規定酌減其刑，附此敘明。
　㈤爰以行為人之責任為基礎，審酌被告明知扣案之毒品咖啡包
    為非法之違禁物，持以施用足以戕害人之身體健康，且極易
    成癮，竟為貪圖不法利益，漠視法令而欲販賣予他人，若確
    實售出而流入社會，不僅助長他人施用毒品惡習，對施用毒
    品者之身心影響甚鉅，亦使毒品於社會上易於流通，增加檢
    警全面查緝之困難，危害社會治安及國家法益，所為顯屬非
    是，兼衡被告於本案欲販賣及查扣之毒品咖啡包數量不多，
    且幸未及流入社會即為警查獲，暨其犯罪動機、目的、手段
    、智識程度、生活狀況及犯罪後坦承犯行之態度等一切情狀
    ，量處如主文所示之刑，以資懲儆。
四、沒收
　㈠扣案如附表編號1所示之毒品咖啡包共10包，經鑑定含有第三
    級毒品4-甲基甲基卡西酮成分，而屬被告於本案遭查獲之違
    禁物，自應依刑法第38條第1項之規定宣告沒收。至於鑑驗
    用罄之毒品（使用量0.233公克），已耗用而不存在，自無
    庸宣告沒收。
　㈡扣案如附表編號2所示之行動電話（內含門號為0000-000000之
    SIM卡1張）1支，為被告所有，持以與佯為毒品買家之員警
    聯絡販賣本案毒品咖啡包事宜所用之物一節，業據被告於本
    院時供承不諱（見本院卷第91頁），並有前揭微信對話紀錄
    截圖（見偵卷第60至64頁）在卷可考，則應依毒品危害防制
    條例第19條第1項之規定宣告沒收。　
據上論斷，應依刑事訴訟法第299條第1項前段，判決如主文。　
本案由檢察官陳冠穎提起公訴，經檢察官方心瑜到庭執行職務。
中　　華　　民　　國　　111 　年　　6 　　月　　7 　日
　　　　　　　　　刑事第六庭　審判長法　官　樊季康

                                    法  官　楊展庚

                                    法  官　葉逸如　
以上正本證明與原本無異。
如不服本判決，應於判決送達後20日內敘明上訴理由，向本院提
出上訴狀（應附繕本），上訴於臺灣高等法院。其未敘述上訴理
由者，應於上訴期間屆滿後20日內向本院補提理由書「切勿逕送
上級法院」。
                                    書記官 邱瀚群
中　　華　　民　　國　　111 　年　　6 　　月　　7 　　日
附錄本案論罪科刑法條全文：
毒品危害防制條例第4條
製造、運輸、販賣第一級毒品者，處死刑或無期徒刑；處無期徒
刑者，得併科新臺幣3千萬元以下罰金。
製造、運輸、販賣第二級毒品者，處無期徒刑或10年以上有期徒
刑，得併科新臺幣1千5百萬元以下罰金。
製造、運輸、販賣第三級毒品者，處7年以上有期徒刑，得併科
新臺幣1千萬元以下罰金。
製造、運輸、販賣第四級毒品者，處5年以上12年以下有期徒刑
，得併科新臺幣5百萬元以下罰金。
製造、運輸、販賣專供製造或施用毒品之器具者，處1年以上7年
以下有期徒刑，得併科新臺幣1百50萬元以下罰金。
前五項之未遂犯罰之。
附表
編號 扣案物名稱與數量 鑑定結果 沒收與否及依據 1 毒品咖啡包10包 該10包證物外觀顏色一致，總毛重37.11公克，隨機取1件進行分析，檢出第三級毒品4-甲基甲基卡西酮成分，淨重2.606公克，依其鑑定結果推估其總毛重37.11公克之4-甲基甲基卡西酮純質淨重為3.163公克（台灣尖端先進生技醫藥股份有限公司毒品證物鑑定分析報告，見偵卷第131頁） 依刑法第38條第1項規定宣告沒收。 2 廠牌三星之行動電話（內含門號為0000000000號之SIM卡1張，IMEI1：000000000000000/01、IMEI2：000000000000000/01）1支  依毒品危害防制條例第19條第1項之規定宣告沒收